【裁判字號】    97,上訴,810
【裁判日期】    970618
【裁判案由】    毒品危害防制條例
【裁判全文】
臺灣高等法院刑事判決                 97年度上訴字第810號
    上  訴  人  甲○○○○ ○.
    即  被  告
    選任辯護人  楊正綸  律師
上列上訴人因違反毒品危害防制條例案件，不服台灣台北地方法
院96年度訴字第616號，中華民國97年1月16日第一審判決（起訴
案號：台灣台北地方法院檢察署96年度偵字第5281號），提起上
訴，判決如下：
    主      文
原判決撤銷。
甲○○○○ ○○○○○ ○○○○○○○販賣第二級毒品，處有期徒刑肆年，並於
刑之執行完畢或赦免後，驅逐出境。
扣案如附表一所列之物均沒收銷燬；附表二所列之物均沒收。
    事      實
壹、甲○○○○ ○○○○○ ○○○○○○○英國籍外國人，因情感性精神病症狀
    與認知能力障礙，影響其對於外界事務的知覺理會與判斷作
    用，或對其行為可能導致後果的知悉，致其辨識行為違法的
    能力顯著減低。
貳、民國95年12月至96年3月間（原判決誤載96年12月至97年1月
    間），甲○○○○ ○○○○○ ○○○○○○○基於意圖營利的犯意，在台北
    市師範大學臺北校區附近（起訴書略載為不詳時地），以不
    詳價格向真實姓名年籍均不詳的成年人購入包括扣案第二級
    毒品塊狀大麻7包（合計淨重1461.56公克，空包裝合計重22
    公克）、大麻煙草11包（含包裝10公克裝10包，含包裝5公
    克裝1包；合計淨重101.46公克，空包裝合計重12.47公克）
    、膏狀大麻22包（含包裝10公克裝20包、含包裝5公克裝2包
    ；合計淨重205.81公克，空包裝合計重27.24公克）並擬將
    之出售予不特定人。
參、96年3月6日下午3時30分，TREANOR MICKAEL BLAIR使用0000
    000000門號傳送如下訊息：「Hay mate, it's mike,could
    you sort me out a block please？」至甲○○○○ ○○○○○
    ○○○○○○○使用的0000000000門號，表示欲向甲○○○○ ○○○○○
    ○○○○○○○購買塊狀大麻1塊。
    甲○○○○ ○○○○○ ○○○○○○○於同日下午4時1分傳送「6PM,The park
    . 」回訊予TREANOR MICKAEL BLAIR，而與TREANOR MICKAEL
    BLAIR約定於同日下午6點在某公園以不詳價格交易大麻。
    TREANOR MICKAEL BLAIR隨即於同日下午4時2分回傳訊息：
    「Cool」予甲○○○○ ○○○○○ ○○○○○○○而約定交易。
肆、96年3月6日下午6時8分，TREANOR MICKAEL BLAIR傳送訊息
    ：「Be there in 10」予甲○○○○ ○○○○○ ○○○○○○○，表示將於
    10分鐘後抵達約定的公園。並於與其約在相同地點見面的
    JONES CHRISTOPHER ROBER也抵達後，又於同日下午6時27分
    傳送訊息：「Here」予甲○○○○ ○○○○○ ○○○○○○○，告知已抵達
    約定地點。
伍、行政院海岸巡防署北部地區巡防局（下稱北部巡防局）基隆
    機動查緝隊（下稱基隆查緝隊）查緝員乙○○因誤以為在大
    安森林公園內等候的TREANOR MICKAEL BLAIR（原審誤載為
    甲○○○○ ○○○○○ ○○○○○○○）及JONES CHRISTOPHER ROBER即為依
    法監聽所得的販賣大麻的交易雙方而上前盤查，卻未發現任
    何毒品，遂以TREANOR MICKAEL BLAIR的0000000000門號行
    動電話撥打0000000000門號；隨即聽聞在一旁的甲○○○○
    ○○○○○ ○○○○○○○攜帶的行動電話響起，才發現監聽對象甲○○○○
    ○○○○○ ○○○○○○○已在現場，在甲○○○○ ○○○○○ ○○○○○○○身上查獲
    膏狀大麻1包（含包裝重10公克）；再由甲○○○○ ○○○○○
    ○○○○○○○帶同警方前往臺北市○○區○○街155巷6號1樓住處
    搜索，於綠色手提袋內查獲前述大麻煙草及膏狀大麻，
    甲○○○○ ○○○○○ ○○○○○○○並自行從衣櫃內取出前述塊狀大麻，
    並扣得附表二所列等物。
    理      由
壹、證據能力
一、證人TREANOR MICKAEL BLAIR與JONES CHRISTOPHER ROBER於
    本院審理，因所在不明無法傳喚（本院卷30反、39）。證人
    之前分別於警、偵所為的陳述，並無不可信的特別情況，且
    為證明犯罪事實存否所必要，依刑事訴訟法第159條之3規定
    ，得為證據。
二、北部巡防局基隆查緝隊通訊監察譯文表（偵卷101-114），
    屬北部巡防局基隆查緝隊依法向台北地檢署聲請，有台北地
    檢署通訊監察書可憑（偵卷99）。
    監聽譯文並經本院於審理踐行證據調查程序，依法提示於被
    告；被告也坦承譯文內容確為被告的陳述（本院97年5月28
    日審理筆錄）。監聽譯文應認具有證據能力。
三、北部巡防局基隆查緝隊查緝員乙○○依據監聽內容，發現外
    籍人士在公園進行毒品交易，盤查證人TREANOR MICKAEL
    BLAIR與JONES CHRISTOPHER ROBER時，撥打監聽的手機門號
    ，因被告在旁窺視，所持手機應聲響起，進而自被告身上查
    獲膏狀大麻1包，於被告住處查獲大麻煙草及膏狀大麻，以
    及附表二所列等物，於查緝前已經報告台北地檢署檢察官謝
    奇孟取得同意；搜索被告住處的過程中，並經台北地檢署主
    任檢察官張紹斌到場指揮等情，除經證人乙○○於本院詳實
    結證之外（本院卷38頁）；被告對於自其身上、住處緝得毒
    品的事實經過並未爭執（僅爭執無搜索票）。則依當時情況
    ，確有相當理由認為情況急迫，非迅速搜索，證據有偽造、
    變造、湮滅或隱匿之虞。並經原審96急搜字第3號准許備查
    。因此，扣案大麻等物，均具有證據能力。
貳、認定事實所憑證據及理由：
    被告甲○○○○ ○○○○○ ○○○○○○○坦承使用0000000000門號，但否
    認有販賣大麻予TREANOR MICKAEL BLAIR犯行。辯稱：其欲
    以啤酒與TREANOR MICKAEL BLAIR交換膏狀大麻10公克，要
    交換幾瓶啤酒還沒討論到即遭逮捕。當天有跟TREANOR
    MICKAEL BLAIR約好在大安森林公園見面，但沒有談到其他
    事情，當天只是想要到公園喝幾瓶啤酒等語。
    經查：
一、前述附表一扣案塊狀、膏狀物及煙草，經法務部調查局鑑定
    ，證實均含第二級毒品大麻成分，有該局96年3月13日調科
    壹字第09623028990號鑑定書（偵卷132）可憑。
二、被告於檢察官訊問時坦承使用0000000000門號（偵卷121 ）
    ；證人TREANOR MICKAEL BLAIR於偵訊時也坦承0000000000
    是其使用的門號（偵卷120）。
    前述2門號於96年3月6日下午如事實欄記載的通訊內容，有
    訊息譯文（偵111）可憑。並經證人TREANOR MICKAEL BLAIR
    於偵查結證屬實（偵120）。被告與證人TREANOR MICKAEL
    BLAIR於前述時間確有傳遞如上訊息的事實，可以認定。
三、證人即基隆查緝隊查緝員乙○○於原審結證：「於臺北地檢
    署檢察官指揮的1件跨國毒品案件，發現持有0000000000門
    號的人在臺灣北部夜店販賣毒品，而向檢察官聲請通信監察
    。發現這支電話是外國人在使用，且在電話及簡訊均有談到
    販賣毒品的事。查獲當天，依照他們約在臺北和平東路、瑞
    安街的公園交易毒品的簡訊，就在現場埋伏，與臺北市政府
    警察局中山分局警員一共9人，分別在2個公園埋伏。發現有
    2名外國人在公園內等候，並發現被告住處就在公園斜對面
    ，有其他外國人進出。當被告從家裡出來時，我們先盤查在
    場等候的2名外國人，該2名外國人是先後抵達公園，起先以
    為這2個外國人是要交易毒品，所以上前盤查，後來發現這2
    個外國人身上沒有帶任何毒品，當時被告就在公園旁邊觀看
    盤查，我們即試打0000000000行動電話，發現被告的行動電
    話在響，就把被告帶到該2個外國人旁邊，並發現被告褲子
    裡鼓鼓的，遂搜被告口袋，摸到1包大麻；隨後就跟指揮案
    件的檢察官報告案情，要求被告帶往住處搜索。剛開始被告
    不配合，經向檢察官報告，並請中山分局外事科人員到達現
    場向被告講述相關案情。在被告家搜索時，發現部分大麻毒
    品，其他的是在中山分局外事科人員向被告講完後，被告自
    己從衣櫃內拿出來1包包分裝好的大麻（原審96年12月26 日
    審判筆錄）。」等語。
    可證被告確為本案通訊監察所得的販毒行為人。
四、證人JONES CHRISTOPHER ROBER於警詢證稱：「證人TREANOR
    MICKAEL BLAIR相約於96年3月6日下午5點40分左右在大安森
    林公園見面，欲償還積欠其女友的欠款。見面後，2人一同
    前往瑞安街小公園準備和英國人見面。因為證人TREANOR
    MICKAEL BLAIR想要去找被告買大麻，所以要其先在小公園
    等一下，是到大安森林公園才知道。」等語（偵49）。
    嗣於偵訊時結證：「證人TREANOR MICKAEL BLAIR打電話約
    其在大安森林公園見面，見面後，TREANOR MICKAEL BLAIR
    就帶其往瑞安街方向走去，只是跟著走，證人TREANOR
    MICKAEL BLAIR是要去買大麻。」等語（偵118-119）。
    參酌被告於原審準備程序坦承當天與證人TREANOR MICKAEL
    BLAIR相約於大安森林公園見面是為交付10公克大麻膏（原
    審14）；於原審調查也坦承與證人TREANOR MICKAEL BLAIR約
    於該處見面的目的是為交付大麻膏（聲羈114卷7頁反面），
    及前述事實欄的通訊內容；被告且於證人乙○○盤查證人
    JONES CHRISTOPHER ROBER及TREANOR MICKAEL BLAIR時在場
    觀望等情，足認被告確與證人TREANOR MICKAEL BLAIR相約
    於96年3月6日下午6點在大安森林公園交付10公克裝膏狀大
    麻。證人TREANOR MICKAEL BLAIR並於即將抵達大安森林公
    園前以「Be there in 10」通知被告其將於10分鐘後抵達；
    到達後即以「Here」告知被告其已到達約定地點等候等情，
    被告與證人TREANOR MICKAEL BLAIR交易大麻毒品的事實，
    可以認定。
    至於證人TREANOR MICKAEL BLAIR之後陳述：「不知道被告
    為何在查獲現場。」、「到大安森林公園之前幾個小時有傳
    簡訊問被告可否售其大麻，大約是1元銅板份量，但未得到
    回覆，所以打消主意，不打算再問，不知道被告住附近。」
    （偵卷119-120）等語，顯然因意識到被告犯行嚴重而故為
    隱匿。
五、本案查獲的大麻數量逾1700公克；當場在被告身上扣得的膏
    狀大麻也重達10公克；縱如被告所辯，被告是以約新台幣20
    萬元的價格購入扣案大麻，則被告辯稱，欲以當場扣得的大
    麻向證人TREANOR MICKAEL BLAIR交換1、2罐啤酒的辯解，
    也顯然違常，不能採信。並有扣案毒品、照片、扣押物品清
    單可證。
六、被告坦承扣案大麻是於查獲前3個月，為供已施用而在台北
    市師大夜市附近1次購得，每日施用約10公克（原審71）。
    經查，扣案大麻合計淨重1768.83公克，以被告每日施用10
    公克的量計算，可供被告施用6個月許；而被告供稱原預計
    於本案行為日不久即要返回英國（偵121）。被告顯然無法
    施用完畢如此大量的大麻毒品；被告也不可能攜帶這般大量
    的大麻離境返英。所辯被告購入扣案大麻僅供己施用等語，
    不可採信。
七、被告使用0000000000門號與0000000000、0000000000門號關
    於販毒的通訊及簡訊的內容，已經偵查、原審勘驗屬實（偵
    105、106；原審56）。被告於本院審理也坦承確實是被告的
    對話。
    被告供承於被查獲前2年即處於失業狀態（偵36），未從事
    其他工作，卻1次購入淨重1768.83公克高額大麻，且事先將
    大麻菸草及膏狀大麻予以分裝，置於外出攜帶的綠色手提袋
    ，再以電話與不特定人聯繫訂貨、交貨等販賣相關事宜；參
    酌證人TREANOR MICKAEL BLAIR向被告表示欲拿取1塊後，被
    告立即將10公克裝膏狀大麻1包攜往大安森林公園以備交付
    等情，應認被告販賣大麻毒品的事實，可以認定。
八、販賣毒品罪，以行為人明知其為毒品，意圖販賣營利，而將
    毒品購入或賣出，有一於此，犯罪即完成。無須販入與賣出
    2者兼備。所謂販賣毒品，也不以販入後，復行賣出為必要
    條件，只要以營利為目的，將毒品購入或賣出，有一於此，
    犯罪就算已經完成，不論販入或賣出行為，皆屬販賣行為的
    一部分，最高法院88年度臺上字第2398號、90年度臺上字第
    1204 號、91年度臺上字第1143號判決參照。
    販賣毒品並無一定的公訂價格，隨毒品市場變動而生的浮動
    價格，且非公然交易、可任意分裝增減重量、成份，每次買
    賣價格也各有差異，可以隨供、需雙方資力，關係深淺或需
    求數量、貨源充裕與否、販賣者資金需求殷切與否，以及政
    府查緝毒品態度，進而為各種風險評估，而有各種不同價格
    標準。大盤、中盤及小盤藉各種價差或量差謀取暴利的方式
    或有差異，但為圖利益而非法販賣的行為，則無二致。被告
    耗費金錢時間加以購入、分裝、聯繫及交貨，被告確有販賣
    毒品而營利意圖，可以認定。
參、撤銷改判的理由
一、撤銷原判決的理由
    被告具有事實欄壹所示情感性精神病症狀與認知能力障礙，
    致其辨識行為違法能力顯著減低的事實情況，並經被告辯護
    人請求為量刑參考（原審48），原判決漏未審酌。
二、自為判決的論罪科刑理由
（一）被告所為，觸犯毒品危害防制條例第4條第2項販賣第二級
      毒品罪。
（二）被告販賣而持有第二級毒品的低度行為，為販賣高度行為
      所吸收，不另論罪。
（三）被告罹患情感性精神病」，行為時的精神狀態，因精神障
      礙而致辨明事理，或依其辨識而為行為的能力，雖未喪失
      ；但較普通人的平均程度顯然減退。有亞東紀念醫院97年
      4月2日出具的精神鑑定報告書可證。依刑法第19條第2項
      規定，減輕刑罰。
（四）審酌被告犯罪的動機、目的、手段、扣案大麻的數量及犯
      罪後不具悔意等等一切情狀，認宜量處如主文所示刑罰。
（五）被告為英國籍外國人，有其護照資料可憑。在台並無工作
      ，販賣毒品嚴重危害我國社會治安，經有期徒刑以上刑的
      宣告，為維持治安，併依刑法第95條規定，命於刑之執行
      完畢或赦免後，驅逐出境。
（六）扣案附表一所示大麻均屬第二級毒品，不問屬於犯人與否
      ，均應依毒品危害防制條例第18條第1項前段規定，沒收
      銷燬。
      被告既預先將扣案大麻煙草及膏狀大麻予以分裝，以備出
      售，自需以磅秤分別秤量。附表二編號1至3磅秤均屬被告
      所有，已經被告供明，應認屬秤量大麻以分裝所用之物。
      被告辯稱，是為烹飪使用等語，無礙如上分裝毒品使用的
      認定。編號4綠色手提袋為被告放置大麻煙草及膏狀大麻
      ，方便攜帶外出販售所用之物；編號5、6手機及門號為供
      被告聯絡販賣大麻所用；編號7至9包裝袋為被告用於包裹
      毒品，防其裸露、潮濕，便於攜帶販賣所用，且均為被告
      所有，均依毒品危害防制條例第19條第1項宣告沒收。
肆、適用法律
一、刑事訴訟法第369條第1項前段、第364條、第299條第1項前
    段。
二、毒品危害防制條例第4條第2項、第18條第1項前段、第19條
    第1項。
三、刑法第19條第2項、第95條。
中    華    民    國    97    年    6     月    18    日
                  刑事第六庭  審判長法  官  林堭儀
                                    法  官  陳玉雲
                                    法  官  郭豫珍
以上正本證明與原本無異。
如不服本判決，應於收受送達後十日內向本院提出上訴書狀，其
未敘述上訴之理由者並得於提起上訴後十日內向本院補提理由書
（均須按他造當事人之人數附繕本）。
                                    書記官  胡勤義
中    華    民    國    97    年    6     月    19    日
附錄：本案論罪科刑法條全文
毒品危害防制條例第4條
製造、運輸、販賣第一級毒品者，處死刑或無期徒刑；處無期徒
刑者，得併科新臺幣 1 千萬元以下罰金。
製造、運輸、販賣第二級毒品者，處無期徒刑或 7 年以上有期徒
刑，得併科新臺幣 7 百萬元以下罰金。
製造、運輸、販賣第三級毒品者，處 5 年以上有期徒刑，得併科
新臺幣 5 百萬元以下罰金。
製造、運輸、販賣第四級毒品者，處 3 年以上 10 年以下有期徒
刑，得併科新臺幣 3 百萬元以下罰金。
製造、運輸、販賣專供製造或施用毒品之器具者，處 1 年以上 7
年以下有期徒刑，得併科新臺幣 1 百萬元以下罰金。
前五項之未遂犯罰之。
附表一
┌──┬─────────┬───┬──────┐
│編號│  應沒收銷燬之物  │ 數量 │  淨     重 │
├──┼─────────┼───┼──────┤
│ 1  │  大麻（塊狀）    │  7包 │ 1461.5 公克│
├──┼─────────┼───┼──────┤
│ 2  │  大麻（煙草）    │ 11包 │  101.46公克│
├──┼─────────┼───┼──────┤
│ 3  │  大麻（膏狀）    │ 22包 │  205.81公克│
├──┴─────────┴───┴──────┤
│                        合計淨重   1768.83公克│
└───────────────────────┘
附表二
┌──┬───────────────┬───┬─────┐
│編號│       應沒收之物             │數量  │重      量│
├──┼───────────────┼───┼─────┤
│ 1  │SD-120 電子秤                 │ 1台  │          │
├──┼───────────────┼───┼─────┤
│ 2  │606Z0440 電子秤               │ 1台  │          │
├──┼───────────────┼───┼─────┤
│ 3  │永田牌25台兩磅秤              │ 1台  │          │
├──┼───────────────┼───┼─────┤
│ 4  │綠色手提袋                    │ 1個  │          │
├──┼───────────────┼───┼─────┤
│ 5  │MOTOROLA A1200（000000000000）│ 1支  │          │
├──┼───────────────┼───┼─────┤
│ 6  │0000000000門號SIM卡           │ 1張  │          │
├──┼───────────────┼───┼─────┤
│ 7  │大麻（塊狀）之空包裝袋        │ 7包  │22.00公克 │
├──┼───────────────┼───┼─────┤
│ 8  │大麻（煙草）之空包裝袋        │11包  │12.47公克 │
├──┼───────────────┼───┼─────┤
│ 9  │大麻（膏狀）之空包裝袋        │22包  │27.24公克 │
├──┴───────────────┴───┴─────┤


司法院資訊處製作；財團法人民間司法改革基金會備份。
